臺灣高等法院臺中分院刑事判決　　　　　　　　　九十一年度交上易字第五三九號
　　上　訴　人
　　即　被　告　甲○○
右上訴人因過失傷害案件，不服臺灣苗栗地方法院九十年度交易字第七二號中華民國
九十一年一月二十二日第一審判決（起訴案號：臺灣苗栗地方法院檢察署九十年度偵
字第二八０八號），提起上訴，本院判決如左：
    主      文
原判決撤銷。
甲○○因過失傷害人，處拘役貳拾日，如易科罰金，以參佰元折算壹日。
    事      實
一、甲○○於民國（下同）九十年二月二十三日九時五十分，駕駛農用耕耘機沿苗栗
    縣後龍鎮○○里○○鄉○○道由北往南方向行駛，行至後龍鎮新民里東社九十之
    十號前，欲右轉進入金宏農機行修理該耕耘機，適因其駕駛之耕耘機駛入該巷道
    欲拉直以調整前進角度，本應注意其耕耘機之位置將因之移動、後退，於後退倒
    車之際，應緩慢為之，並應注意左右其他車輛及行人，而依當時天候晴朗，路面
    寬廣，尚非不能注意，竟疏未注意左右來車貿然後退，適乙○○○駕駛車號ＩＨ
    Ｖ─八六八號重型機車沿同道路，由北往南行經該地，亦疏未注意車前狀況，致
    撞及甲○○所駕耕耘機後方迴轉犁之擋泥板，乙○○○因而機身失穩、人車倒地
    ，並因此受有右脛腓骨上方開放性骨折之傷害。
二、案經乙○○○訴由苗栗縣警察局竹南分局報請台灣苗栗地方法院檢察署檢察官偵
    查起訴。
    理      由
一、訊據被告甲○○固不否認於右開時、地機車有撞及其耕耘機之告訴人乙○○○之
    事實，惟矢口否認有任何過失，辯稱：事故發生時，伊所駕駛之耕耘機仍正常緩
    緩前行，並無倒車情事，而係告訴人乙○○○駕車自行衝撞伊所駕之耕耘機等語
    。惟查：右揭犯罪事實及被告於右轉時車身確有後滑，致乙○○○閃避不及而發
    生車禍等情，業據告訴人指訴綦詳，告訴人與被告就事故發生之情事雖各執一詞
    ，惟被告所駕耕耘機開始右轉至本件事車禍事故發生時，時間長達一、二分鐘一
    節，業據現場目擊證人李麗珠證述在卷，被告於警訊復坦承伊正右轉上坡時，遭
    告訴人駕駛之機車撞及伊車後方之擋泥板，致告訴人人車倒地，人被機車壓住受
    傷之事實無訛（九十年度偵字第二八０八號卷第四頁反面）；於偵查中亦不諱言
    被害人之機車，係在其耕耘車右轉拉直車身時，碰撞到其耕耘車左下角後蓋而倒
    地受傷（同前偵卷第十八頁反面、十九頁正面）；觀之被告所駕耕耘機之長度、
    現場巷道，寬度及欲進入金宏農具行時，確有坡度（本院九十一年十月四日履勘
    現場時，以測量尺拉直後以水平儀埔助測量坡度高二十公分）；其上坡時恆可能
    因切入角度之問題，無法逕行駛入，而須調整耕耘機前進角度致有後滑情形，及
    被告右轉花費之時間長達一、二分鐘以上等情，足認告訴人所指被告有所耕耘車
    有後退倒車情事較為可信，否則以該耕耘機之機械動力設備就區區右轉行駛何須
    費時一、二分鐘以上；況參以現場照片，本件車禍事故發生後，告訴人隨即人車
    倒地於該耕耘機車輪旁機車車頭部位亦無嚴重破損狀況，而其身體復遭機車壓於
    地上而無彈出之情事，此均為告訴人及被告所一致是認，是足認告訴人車行速度
    尚緩。準此，告訴人車行速度既緩，應無無法閃避緩緩前行之耕耘機之理，益徵
    告訴人之指訴信而可採，被告辯稱之係告訴人駕車行衝撞其所駕之耕耘機等語，
    尚難遽信。再按倒車時本應注意謹慎緩慢後倒，並應注意其他車輛及行人，道路
    交通安全規則第一百十條第二款亦定有明文，被告駕駛農用耕耘機右轉上坡，調
    整駛入夕度時，更應於發現機身後倒時注意上開規定，而依當時情事尚非不能注
    意，竟疏未注意左右來車貿然後倒，致生本件車禍事故，則被告就本件車禍事故
    之發生顯有過失。雖被告係後方來車未注意車前狀況，貿然前駛就車禍之發生亦
    難辭過失之咎，但不能因之即影響被告罪責之成立。至於本件送台灣省竹苗區車
    輛行車事故鑑定委員會鑑定結果認被告屬前方車，路權優先，認無肇事原因，但
    經送覆議委員會覆議結果則以跡證不全，無法獲致結論，而前開台灣省竹苗區車
    輛行車事故鑑定委員會固採證人李麗珠之證詞認陳志雄正常右轉並無倒車之情況
    ，認被告無過失，但證人李麗珠於偵查時已證稱伊沒有注意到農機車右轉之情形
    （同前偵卷十九頁反面）；是證人李麗珠既未注意到被告右轉之情形，又如何能
    查悉其右轉時機身有無後退以調整角度？前開鑑定意見遽依李麗珠證詞為前提，
    而為被告無過失之結論，自難採酌，又告訴人因本件車禍事故而受有右脛腓骨上
    方開放性骨折之傷害，此亦有告訴人提出之行政院苗栗醫院之診斷證明書附卷可
    稽，是被告之過失行為，與告訴人所受之傷害間具相當因果關係，被告犯行洵堪
  認定。至被告駕駛農用耕耘機於肇事路段，係要修理耕耘機，並非作行駛於路面
    之工具，其於道路行駛是否有違交通安全規則核屬另一問題，與車禍之發生究屬
    間接，難認有何直接之因果關係，併此敘明。
二、核被告所為，係犯刑法第二百八十四條第一項前段之過失傷害罪。原審因之予以
    論科固非無見，但原審認被告駕駛農用耕耘機於一般道路行駛，亦為車禍發生之
    原因之一，尚有未洽，被告上訴意旨否認犯罪固屬無據，但原判決既有可議之處
    ，自應由本院予以撤銷改判，並審酌被告之素行、所生危害、被告之過失程度輕
    微、告訴人就車禍應負主要之過失責任，及被害人傷勢並非十分嚴重及被告犯後
    尚未與被害人和解暨否認犯行之態度等一切情狀，量處如主文所示之刑，並諭知
    易科罰金之折算標準，以資警惕。
據上論結，應依刑事訴訟法第三百六十九條第一項前段、第三百六十四條、第二百九
十九條第一項前段、刑法第二百八十四條第一項前段、第四十一條第一項、罰金罰鍰
提高標準條例第一條前段、第二條，判決如主文。
本案經檢察官丙○○到庭執行職務。
中      華      民      國　    九十一     年     十      月   三十一 　日
    臺灣高等法院臺中分院刑事第七庭
                                      審判長法　官　林　榮　龍
                                            法  官　江　錫　麟
                                            法　官  謝  說  容
右正本證明與原本無異。
不得上訴。
                                            書記官  金  珍  華
中      華      民      國　    九十一     年    十一     月     四 　　日
刑法第二百八十四條第一項：
因過失傷害人者，處六月以下有期徒刑、拘役或五百元以下罰金。
                                                                        Ｒ
